【裁判字號】    97,交聲,1751
【裁判日期】    970708
【裁判案由】    聲明異議
【裁判全文】
臺灣臺中地方法院交通事件裁定        97年度交聲字第1751號
原處分機關  交通部公路總局臺中區監理所
異  議  人
即受處分人  乙○○
上列受處分人因違反道路交通管理處罰條例案件，對於交通部公
路總局臺中區監理所97年6月5日所為之處分（原處分：中監違字
第裁60－GE0000000號裁決書），聲明異議，本院裁定如下：
    主    文
原處分撤銷。
乙○○不罰。
    理    由
一、異議意旨略以：異議人即受處分人（下稱受處分人）乙○○
    之車牌號碼BX－3153號自小客車，於民國97年3月21日下午
    18時36分許，停在臺中市○區○○○街近大仁街口，當時受
    處分人是順向停車，該自小客車車頭朝西北方向，而甲○的
    車子斜停在受處分人的正後方，嗣因受處分人車子前方有一
    個消防柱，擋住受處分人前進的方向，受處分人為了從路邊
    駛離，以前進後退的方式慢慢從路邊駛離該處，並無發現有
    撞到東西，且受處分人的車輛亦無受損，直至受臺中市警察
    局第一分局員警通知肇事之前，完全不知有撞到別的車子，
    何來故意逃逸之行為。且本次輕微碰撞，無人受傷，實無肇
    事逃逸之理，再甲○之自小客車違規停車，車輛亦僅輕微受
    損，受處分人得知後，亦當場告知甲○保險公司可代理賠，
    故受處分人非明知肇事而逃逸，爰聲明異議等語。
二、按法院受理交通事件，準用刑事訴訟法之規定，道路交通管
    理處罰條例第89條前段，定有明文。又認定犯罪事實所憑之
    證據，雖不以直接證據為限，間接證據亦包括在內，然而無
    論直接證據或間接證據，其為訴訟上之證明，須於通常一般
    之人均不致有所懷疑，而得確信其為真實之程度者，始得據
    為有罪之認定，倘其證明尚未達到此一程度，而有合理之懷
    疑存在而無從使事實審法院得有罪之確信時，即應由法院為
    諭知被告無罪判決，最高法院著有76年台上字第4986判例可
    資參照，其所揭示刑事訴訟法上法院認定事實之重要原則之
    一即認定被告有罪，就該有罪事實不能有任何之合理懷疑存
    在原則，於法院審理行為人違反道路交通管理處罰條例案件
    時，亦有其適用。質言之，法院受理行為人違反道路交通管
    理處罰條例案件，於踐行調查證據程序後，為事實之認定時
    ，如就原處分機關所認定之行為人違規之事實仍有合理之懷
    疑，而無法確信行為人確有該當於道路交通管理處罰條例各
    該處罰條文之構成要件事實時，即應依訴訟上之待證事實「
    罪疑唯有利於被告原則」之證據法則，作對受處分人有利之
    認定。
三、經查：受處分人乙○○於97年3月21日下午18時36分許，駕
    駛車牌號碼BX－3153號自小客車，在臺中市○區○○○街近
    大仁街口，因擦撞本件相對人甲○停置該處之車牌號碼2870
    －HP號自小客車後駛離現場，經相對人甲○記下車號報警處
    理，嗣經員警通知受處分人製作筆錄，並以受處分人因「汽
    車駕駛人駕駛汽車肇事，無人受傷或死亡而未依規定處置逃
    逸」之違規行為，依違反道路交通管理處罰條例第62條第1
    項之規定製單舉發，並經原處分機關裁罰等情，有臺中市警
    察局第一分局中市警交字第GE0000000號舉發違反道路交通
    管理事件通知單、交通部公路總局臺中區監理所中監違字第
    裁60－GE0000000號裁決書各1份在卷可稽，並經本院調閱臺
    中市警察局第一分局製作之道路交通事故現場圖、臺中市○
    ○○○○道路交通事故調查報告表、道路交通事故談話紀錄表
    及車損照片核對無誤，是受處分人駕駛車號BX－3153號自小
    客車，於上揭時、地倒車時，受處分人駕駛之車牌號碼BX－
    3153號自小客車右後保險桿，擦撞證人甲○駕駛之車牌號碼
    2870－HP號自小客車的左前輪胎上方板金部位之事實，即堪
    認定。然查，本件證人親眼目睹擦撞時站立在受處分人駕駛
    之自小客車後側，且未聽聞撞擊聲，亦未聽聞受處分人駕駛
    自小客車急速加油聲等情，業據證人甲○於本院訊問時證稱
    ：「當時我在現場圖的萬泰銀行大樓騎樓下，我看到受處分
    人倒車，他的右後保險桿撞到我車子的左前輪胎上方板金的
    部位，我就喊『你車子撞到我車子，你停車』（台語），當
    時我人所在的位置是在萬泰銀行大樓的騎樓下，受處分人車
    子在我位置的前方」、「（當時碰撞聲音是否很大聲？）我
    沒有聽到碰撞聲，我是親眼看到我車子被撞到。」、「（受
    處分人有無疾駛離開情形？）我沒有聽到急速加油門的聲音
    。」等語，依證人甲○站立於受處分人後方位置及無撞擊聲
    等情觀之，實難認受處分人已發現擦撞證人所駕駛之自小客
    車。再徵之雙方車損情形，受處分人駕駛之自小客車僅於右
    後保險桿有輕微刮痕，並無凹陷或其他毀損情形；而證人甲
    ○所駕駛之自小客車僅於左前輪胎上方板金部位有輕微凹陷
    等情，有上開車損照片7張附卷可稽，足認撞擊力道輕微。
    衡情一般人所駕駛之車輛若與他人之車輛發生輕微擦撞，如
    未發生較高分貝之碰撞聲響或車輛未明顯產生震動，已難期
    待駕駛者有所察覺，是受處分人辯稱：伊不知有發生擦撞之
    情形等語，尚符常情。綜上，足認受處分人於肇事當時離開
    肇事現場，係因其並未察覺已肇事，而非基於肇事後意圖規
    避責任而逃逸。此外，本件復查無其他積極證據足資證明受
    處分人於前揭時、地有肇事逃逸之違規情形。從而，受處分
    人之上開辯解尚非無據，原處分機關未予詳查，據予裁罰，
    容有未洽。是受處分人之異議為有理由，原處分機關之裁罰
    是有不當，自應予撤銷，並為受處分人不罰之諭知。
四、據上論結，應依道路交通管理處罰條例第87條第2項，道路
    交通案件處理辦法第20條前段，裁定如主文。
中    華    民    國    97    年     7    月     8    日
                      交通法庭  法  官  楊文廣
以上正本證明與原本無異。
如不服本裁定，應於送達後五日內，向本院提出抗告狀。
                                書記官  葉泰濃
中    華    民    國    97    年     7    月     8    日


司法院資訊處製作；財團法人民間司法改革基金會備份。
